【裁判字號】    98,易,376
【裁判日期】    981127
【裁判案由】    毒品危害防制條例
【裁判全文】
臺灣士林地方法院刑事判決               98年度易字第376號
公  訴  人  臺灣士林地方法院檢察署檢察官
被      告  丙○○
                    （另案於臺灣宜蘭監獄執行中）
上列被告因違反毒品危害防制條例案件，經檢察官提起公訴（98
年度偵字第4638號），本院判決如下：
    主  文
丙○○無罪。
    理  由
一、公訴意旨略以：被告丙○○明知大麻係公告禁止持有之第二
    級毒品，竟於民國98年1 月22日晚間6 時30分許，在臺北縣
    八里鄉○○路○ 段516 號14樓持有大麻1 包（毛重0.285 公
    克，驗後餘重0.0797公克），嗣為警方於同日晚間6 時30分
    許在上址查獲，並扣得前揭毒品，因認被告涉有毒品危害防
    制條例第11條第2 項之持有第二級毒品罪嫌等語。
二、按犯罪事實應依證據認定之，無證據不得認定犯罪事實；又
    不能證明被告犯罪者，應諭知無罪之判決，刑事訴訟法第15
    4 條第2 項、第301 條第1 項分別定有明文。再所謂認定犯
    罪事實之證據，係指足以認定被告確有犯罪行為之積極證據
    而言，苟未能發現相當證據，或證據不足為不利於被告事實
    之認定時，即應為有利於被告之認定，更不必有何有利之證
    據，亦不能以推測或擬制之方法，以為裁判基礎（最高法院
    29年度上字第3105號、40年度臺上字第86號、56年度臺上字
    第807 號判例意旨參照）。
三、公訴人認被告涉有上開罪嫌，無非係以如附表所示之證據為
    其所憑之論據。訊據被告固不否認警方於上開時間及地點，
    搜獲大麻1 包之事實，核與臺北縣政府警察局蘆洲分局職務
    報告書、扣押物品目錄表所載相符，並有搜獲之大麻1 包扣
    案可佐，而該包扣案之大麻經送交通部民用航空局航空醫務
    中心鑑定結果，確含四氫大麻氛即大麻之主成分之一，此有
    該醫務中心98年2 月18日航藥鑑字第0980721 號毒品鑑定書
    1 份在卷可參，此部分事實自堪先予認定。惟被告堅決否認
    有何持有第二級毒品大麻之犯行，其辯稱：臺北縣八里鄉○○路○ 段516 號14樓即案發地點是友人乙○○的居所，案發
    當天，乙○○說他的房東要他馬上搬家，他來不及去搬，所
    以拜託伊幫忙搬。伊到達案發地點時，乙○○的房東在該處
    ，行李已經打包好了，大約有4 、5 袋，房東說打包的垃圾
    袋都是乙○○的，要伊搬下去，伊才拿其中1 包下樓，就遇
    到警察要求伊回到案發地點，扣案的大麻不知道警察是從哪
    一包垃圾袋中搜出來的，那包大麻不是伊的，伊不知道乙○○的行李內裝有何物等語。經查：
（一）被告所辯上情核與證人乙○○於本院證稱：臺北縣八里鄉
      ○○路○ 段516 號14樓是伊租的房子，伊從97年11、12月
      初開始承租，租約是1 年，但伊於98年1 月知道警察在找
      伊就在外面隨便住。案發當天，房東丁○○打電話來說有
      警察在找伊，問伊是甚麼事，伊知道自己因為施用毒品案
      件有被判刑，不敢回去，房東丁○○就叫伊搬走，因為伊
      不敢回去，所以請房東先幫忙把東西打包，伊再打電話拜
      託被告幫忙搬家，伊沒有跟被告說行李內有什麼，只跟他
      說房東已經幫忙打包好，只要幫伊將行李拿過來就好等語
      相符（參本院98年8 月18日審理筆錄），加以本件警方持
      以搜索之本院98年度聲搜字第170 號搜索票，其上載明臺
      北縣八里鄉○○路○ 段516 號14樓之被搜索人為乙○○，
      此有該搜索票1 份在卷可參（參98年度毒偵字第291 號卷
      第13頁），足認案發地點於案發當時確為被告友人乙○○
      之居所，且被告於案發當天在該處出入，是受乙○○所託
      幫忙搬家，合先敘明。
（二）證人甲○○（即案發當時執行搜索勤務之警員）於本院證
      稱：本件因為線報表示乙○○有吸毒情事，所以依法聲請
      搜索票前往執行，案發當時案發地點大樓警衛通知有人進
      出乙○○之居所，我們發現是被告拿了兩包黑色塑膠袋出
      來，被告說他只是幫乙○○拿東西，他說那兩包東西都是
      乙○○的，是從他房間內拿出來的，所以我們就回到乙○○居處搜索袋子內東西，搜得以鐵盒包裝之1 包大麻等語
      （參本院98年11月16日審理筆錄）；證人丁○○則於本院
      證稱：臺北縣八里鄉○○路○ 段516 號14樓是伊所有，該
      戶有4 個房間，案發當時分租給3 個人，乙○○租的是主
      臥室，但案發前兩天管委會有通知乙○○都沒有回來住。
      乙○○於案發當天上午大約11點打電話要伊幫忙將東西用
      垃圾袋裝起來，說他朋友下午會過來拿，伊接到電話約半
      個鐘頭後就去幫忙打包，之後就一直待在那裡直到被告來
      。伊幫忙打包時，有看到卷附現場照片上所示的鐵盒及煙
      盒（扣案大麻1 包即裝在該鐵盒內），那些東西都放在床
      頭，伊沒有打開，不知道裡面有裝東西，鐵盒內的大麻及
      吸管不是伊放的。被告來以後，就將袋子拿下去，他說袋
      子太多，要分批拿，伊繼續打掃其他房間，之後被告就跟
      警察一起上來等語（參本院98年11月16日審理筆錄）。依
      上開證人甲○○、丁○○所證內容，可知前揭裝有扣案大
      麻1 包之鐵盒，是在乙○○之行李內搜得，而該鐵盒復為
      丁○○打包在乙○○之行李內無誤，被告受乙○○所託，
      前往案發地點為其搬家，據證人丁○○所證情節，被告在
      案發地點未曾檢視乙○○之行李內有何物，且其甫將打包
      行李攜至1 樓即遭警員甲○○要求返回案發地點進行搜索
      ，堪認被告對於乙○○行李內置有第二級毒品大麻乙事並
      不知情，自不得科以被告持有第二級毒品大麻之罪責。
（三）證人乙○○雖於本院表示：伊確實有1 包大麻放在枕頭底
      下，但沒有像卷附現場照片所示放在鐵盒內，數量也只剩
      殘渣，不像照片所示那麼多等語（參本院98年8 月18日審
      理筆錄），檢察官於論告時，因認扣案大麻1 包應非乙○○所有，而係被告自行放入乙○○之行李內等語（參本院
      卷第124 頁至第125 頁）。惟實際上證人乙○○於本院自
      承其確實持有1 包大麻殘渣袋，且認為依照卷附現場照片
      來辨識扣案大麻是否為其原來持有之物並不準確，而自認
      扣案之大麻1 包應為其持有之大麻殘渣袋（參本院98年8
      月18日審理筆錄），且乙○○因涉嫌持有此包大麻遭臺灣
      士林地方法院檢察署檢察官以98年度偵字第10042 號案件
      起訴，被告於該案法院審理中均坦承認罪，而遭本院以98
      年度審訴字第677 號案件判刑，此經本院調閱該案卷宗查
      核屬實，顯見證人乙○○對於本件扣案大麻1 包為其持有
      之物並無異議。況且被告於案發當天已遭臺灣板橋地方法
      院通緝中，此有警詢筆錄1 份在卷可參（參98年度毒偵字
      第29 1號卷第9 頁），是以被告必然不知當天警方即將對
      乙○○居所進行搜索，始會同意為乙○○搬家，於此情形
      下，若扣案大麻1 包本為被告所有之物，其藏放自身口袋
      內即可，有何必要特意將該包大麻塞入乙○○行李中之鐵
      盒內？益證檢察官上開論告內容乃推估之詞，與事實不符
      ，不足認定被告有持有第二級毒品之犯行。
四、綜上所述，本件檢察官所舉證據不能證明被告犯有本件犯行
    ，此外，本院查無其他積極證據足資證明被告確有檢察官所
    指犯行，本件不能證明被告犯罪，揆諸首揭法條及判例意旨
    ，爰為被告無罪之諭知。
據上論斷，應依刑事訴訟法第301 條第1 項之規定，判決如主文
。
本案經檢察官蔡元仕到庭執行職務。
中    華    民    國    98    年    11    月    27    日
                              臺灣士林地方法院刑事第五庭
                                  法  官  鄭光婷
以上正本證明與原本無異。
如不服本判決應於收受判決後10日內向本院提出上訴書狀，並應
應敘述具體理由。其未敘述上訴理由者，應於上訴期間屆滿後20
日內向本院補提理由書(均須按他造當事人之人數附繕本)「切勿
逕送上級法院」。
                                  書記官  徐仁豐
中    華    民    國    98    年    11    月    27    日
附表：
  ┌──┬──────────┬───────────┐
  │編號│  證據名稱          │  待   證   事   實   │
  ├──┼──────────┼───────────┤
  │1   │被告丙○○警詢及偵查│證明被告於上揭時地為警│
  │    │中之供述            │查獲並當場扣得大麻1包 │
  │    │                    │之事實。              │
  ├──┼──────────┼───────────┤
  │2   │扣案之毒品大麻1 包及│證明被告遭查獲之乾燥菸│
  │    │交通部民用航空局航空│草屑含有第二級毒品大麻│
  │    │醫務中心98年2 月18日│成分之事實。          │
  │    │航藥鑑字第0980721號 │                      │
  │    │毒品鑑定書1份       │                      │
  ├──┼──────────┼───────────┤
  │3   │臺北縣政府警察局蘆洲│證明警方在被告所攜帶之│
  │    │分局職務報告書、扣押│行李袋內扣得大麻1 包之│
  │    │物品目錄表          │事實。                │
  └──┴──────────┴───────────┘


司法院資訊處製作；財團法人民間司法改革基金會備份。
